臺灣高等法院刑事判決　　　　　　　　　　　　　九十一年度上易字第一二五號
　　上　訴　人　乙○○
　　即 自 訴人
　　自訴代理人　丁○○
　　被　　　告　丙○○
　　選任辯護人　陳德聰
　　被　　　告　甲○○原名周.
右上訴人因被告詐欺案件，不服臺灣板橋地方法院九十一年度自字第三八號，中華民
國九十一年三月十五日第一審判決，提起上訴，本院判決如左：
    主  文
上訴駁回。
    理  由
一、本案經本院審理結果，認第一審判決對被告丙○○、甲○○均為無罪之諭知，核
    無不當，應予維持，並引用第一審判決書記載之證據及理由。
二、按犯罪事實，應依證據認定之，無證據不得推定其犯罪事實。又不能證明被告犯
    罪者，應諭知無罪之判決，刑事訴訟法第一百五十四條、第三百零一條第一項分
    別定有明文。又，自訴人之指訴係以使被告入罪為目的，必須調查其他證據證明
    自訴人之指訴與事實相符，始可採為證據，實務上著有明例。次按刑法第三百三
    十九條詐欺罪之成立，以意圖為自己或第三人不法所有，以詐術使人將本人或第
    三人之物交付或得財產上不法利益為要件。所謂詐術，必須被詐欺人因其詐欺而
    陷於錯誤，若其所用方法，不能認為詐術，亦不致使人陷於錯誤，即不構成該罪
    ，最高法院著有四十六年台上字第二六０號判例可資參照。本件訊據被告丙○○
    否認有自訴人所指之犯行，辯稱一開始投資壹仟萬元沒有錯，六月份到大陸設廠
    ，資金不夠，由甲○○規劃，找了乙○○進來，以他的專業讓公司成長，我並沒
    有詐騙，我自己也投資了很多錢，我是外行，想借重他的專業。不管投資什麼都
    有風險，公司在八十九年三月間成立，公司對要賺多少等都有計劃，但不知道景
    氣這麼差，自訴人有參與規劃，裡面的開銷所有的股東都有參與運作，花費比較
    高，景氣又不好，我沒有騙他等。被告甲○○之前亦否認有自訴人所指之犯行，
    稱我會請他們進來，是想有錢大家賺，後來公司虧損，我就離開公司，我沒有欺
    騙他等。查聯驊公司於八十九年六月間轉投資至大陸地區深圳市寶安區設立建業
    電子製品廠，建業製品廠確有實際營運，並非虛設之公司行號，此為自訴人自承
    在卷，並有大陸地區深圳市寶安區經濟發展局之對外加工裝配協議（合同）備案
    證明書、來料加工裝配洽談呈批表、協議書、加工貿易不作價設備申請備案清單
    、補充協議書、關於補充協議批覆通知書、廣東省對外來料加工特准營業證、稅
    務登記證等影本附卷可憑，足見被告並無虛設行號以吸金之情事，又自訴人於九
    十一年三月一日在原審陳稱：「（問：為何會投資聯驊公司？）我在八十九年十
    月間參觀建業工廠，發現建業工廠業務情況良好，而且甲○○也表示我投資的話
    ，會安排一條生產線配合立享公司生產，八十九年十二月底我應甲○○邀請到建
    業工廠擔任兩個月的顧問，我當時並不瞭解建業工廠經營不好」，證人林業偉於
    原審亦稱：「八十九年十月份左右，因丙○○、甲○○邀請我父親乙○○到大陸
    看建業工廠，我有陪我父親前往，當時想要瞭解是否可以投資」，證人即聯驊公
    司股東黃建元亦於原審亦證稱：「（問：乙○○及他兩個兒子有無到大陸去看過
    建業工廠？）他們三人都有去，乙○○與他一個兒子於八十九年年底到大陸看建
    業工廠，後來陸陸續續都有去看過」，自訴人係立享公司之負責人，從事生產銷
    售電腦相關器材多年（見刑事自訴狀所載），於決定交付上開面額三百萬元之支
    票以投資入股聯驊公司前，曾經實地參觀設於大陸地區深圳市之建業電子製品廠
    ，則其於交付上開支票前對於建業電子製品廠之經營規模應已知之甚詳，況且自
    訴人於交付上開支票後，自八十九年十二月底起至建業電子製品廠擔任顧問二個
    月，亦未發覺該製品廠有經營不善之情形，足見被告二人邀請自訴人投資入股聯
    驊公司時，聯驊公司及其轉投資之建業電子製品廠營運尚屬正常，並無陷於週轉
    不靈之情形，況自訴人既親自參觀了解，並參與營運，是尚難認被告有所隱瞞或
    有何詐騙之情事，至於證人即聯驊公司股東黃建元於原審證稱：「我於八十九年
    就到大陸管理建業工廠，當時工廠時好時壞，至九十年六月之前建業工廠都是虧
    損，因為定單承接量不足，到了九十年七、八、九月才收支平衡，我在九十年十
    月回台，統計結果大約建業工廠虧損一千六百萬元，聯驊公司本身人事費用過高
    ，也賠本接單，所以導致營運不善」，惟建業電子製品廠係於八十九年六月間設
    立，於設立初期處於虧損狀態係屬一般商業經營之正常現象，況且自訴人於八十
    九年十二月底前往該製品廠擔任顧問二個月，亦未發現建業電子製品廠有經營不
    善之情形，且該製品廠於九十年七、八、九月間已可收支平衡，可見自訴人於投
    資聯驊公司時，聯驊公司及建業電子製品廠之虧損情形應在合理之範圍內，但亦
    以此即認被告有詐騙之情事，再自訴人於九十一年三月一日在原審自承：「（問
    ：是否投資聯驊公司後，有猶豫要以你兒子名義登記股東？）有的，因為我兒子
    林立業到聯驊公司上班後遭到排斥，沒多久就離職，我原來是想登記林立業名義
    ，但我入股一百多天都沒有登記林立業，所以我才表示要登記我的名字」，證人
    即聯驊公司股東黃建元於原審亦證稱：「乙○○入股後第一次召開股東會議表示
    要以他兒子名義登記為股東」等語，足見被告二人所稱自訴人交付上開支票投資
    入股後，因對於登記何人為股東，前後表示有變更，以致遲誤辦理股東變更登記
    乙節，尚非子虛。又被告二人從未否認自訴人投資入股聯驊公司，自訴人於入股
    後，不但曾親自或委由其子林立業以股東身分參加聯驊公司之股東會議，且自訴
    人尚指派其子林業偉至聯驊公司任職，實際參與聯驊公司之經營，有上開公司統
    籌規章企劃草案及聯驊公司九十年十月三十日召開之九十年度股東會會議記錄影
    本各一份附卷可憑；又被告二人及聯驊公司副總經理汪志銘曾於八十九年年底將
    自訴人入股乙事告知另一名股東黃建元，復於隔一、二個月後召開之股東會議中
    介紹乙○○，聯驊公司之其他股東亦無人否認自訴人入股三百萬之事實，且聯驊
    公司於九十年十二月二十七日召開之股東會議亦決議確認自訴人具有股東身分等
    情，亦經證人黃建元及聯驊公司股東王麗曼證述屬實，復有聯驊公司九十年十二
    月二十七日股東會會議記錄影本一份在卷足憑。縱使被告二人怠於向主管機關申
    請辦理聯驊公司股東變更之登記，亦難以此推論被告二人有詐欺取財之犯行。至
    於自訴人所交付之上開支票，被告甲○○已存入聯驊公司設於台北國際商業銀行
    汐止分行帳號00000000000號帳戶內，並未據為己有，有存摺影本一
    紙在卷可佐，被告二人既無不法所有之意圖，且無施用詐術之情事，自訴人亦未
    因此而陷於錯誤，則被告二人之所為，尚與刑法詐欺取財罪之構成要件不合，此
    外，復查無其他積極證據足資證明被告二人有詐欺取財之犯行，自難僅憑自訴人
    之指訴，即遽入被告二人於罪；揆諸前揭之說明，自應為被告無罪之諭知，是上
    訴人之上訴為無理由，應予駁回。
三、被告甲○○經合法傳喚，無正當理由不到庭，爰不待其陳述逕行判決。
據上論斷，應依刑事訴訟法第三百六十八條、第三百七十一條、第三百七十三條判決
如主文。
中      華      民      國     九十一   年      十      月      一      日
                              臺灣高等法院刑事第十七庭
                                  審判長法  官  陳  正  雄
                                        法  官  許  錦  印
                                        法  官  許  宗  和
右正本證明與原本無異。
不得上訴。
                                        書記官  廖  艷  莉
中      華      民      國     九十一   年      十      月      七      日
